---
title: "GGPLOT2"
author: "Thomas Vilches"
date: "2023-05-14"
output: html_document
---

```{r setup, include=FALSE}
knitr::opts_chunk$set(echo = TRUE)
```


# Cabeçalho 1

Este arquivo tem como objetivo principal mostrar o uso do ggplot2 para criação de gráficos e boas práticas.

## GGPLOT2

Vamos carregar a biblioteca ggplot2 e outros pacotes

```{r}
library(ggplot2)
#library(tidyr)
library(dplyr)
```

## Lendo o conjunto de dados

```{r}
dados <- read.csv("./Dados/Pokemon_full.csv")
head(dados)
```

## Básico

O ggplot2 funciona com construção de "camadas" (layers). O comando `{r} ggplot()` inicia um gráfico vazio.

```{r}
ggplot()

```

A partir deste gráfico vazio, podemos adicionar camadas de pontos, linhas, barras, caixas, entre outros. Dê uma olhada no [manual de referência](https://cran.r-project.org/web/packages/ggplot2/ggplot2.pdf). Outros como [tidyverse](https://ggplot2.tidyverse.org/), ou [Curso de R](https://livro.curso-r.com/8-1-o-pacote-ggplot2.html) podem ajudar bastante! Explore o máximo.


### Adicionando layers

De maneira geral, a sintaxe que vamos usar é `{r} geom_yyy(data = dados, aes(x = x, y = y))`, sendo "line" para linhas, "point" para pontos e assim por diante.

Por exemplo, para criar um plot de peso x altura temos

```{r}
ggplot()+
  geom_point(data = dados, aes(x = height, y = weight))
```

Se quisermos que os pontos tenham uma cor em particular, usamos

```{r}
ggplot()+
  geom_point(data = dados, aes(x = height, y = weight), color = "blue")
```

Se quisermos que a cor seja dependente de uma variável, por exemplo o tipo, precisamos colocar ela dentro do "aesthesic".

```{r}
ggplot()+
  geom_point(data = dados, aes(x = height, y = weight, color = type))
```

Note que o ggplot2 funciona em um esquema de "linha por linha". Ou seja, os dados devem estar em formato "long table".

## Cores, Formas e Eixos

É possível alterar as cores dos gráficos, por exemplo usando escalas pré-programadas

```{r}
ggplot()+
  geom_point(data = dados, aes(x = height, y = weight, color = type))+
  scale_color_viridis_d() #d -> quer dizer "discrete"
```

Ou até mesmo passando as cores que querem usar. Vamos criar a coluna tamnho, como antes, mudando um pouco os breaks
```{r}
dados <- dados %>% 
  dplyr::mutate(
    tamanho = dplyr::case_when(
            height < 5 ~ "baixinho",
            height < 50 ~ "pequeno",
            height < 100 ~ "médio",
            TRUE ~ "altão"
        )
  )
```


Criar o plot com cores em função de "tamanho"

```{r}

ggplot()+
  geom_point(data = dados, aes(x = height, y = weight, color = tamanho))+
  scale_color_manual(values = c("blue", "red", "grey", "purple"))

# notem que os breaks estão estranhos
ggplot()+
  geom_point(data = dados, aes(x = height, y = weight, color = tamanho))+
  scale_color_manual(values = c("blue", "red", "grey", "purple"), breaks = c("baixinho", "pequeno", "médio", "altão"), name = "Classe de tamanho")

```



Agora vamos adicionar uma forma diferente


```{r}

ggplot()+
  geom_point(data = dados, aes(x = height, y = weight, color = tamanho), shape = 21)+
  scale_color_manual(values = c("blue", "red", "grey", "purple"))

# estranho
ggplot()+
  geom_point(data = dados, aes(x = height, y = weight, color = tamanho, fill = tamanho), shape = 21)+
  scale_color_manual(values = c("blue", "red", "grey", "purple"), breaks = c("baixinho", "pequeno", "médio", "altão"), name = "Classe de tamanho")


ggplot()+
  geom_point(data = dados, aes(x = height, y = weight, color = tamanho, fill = tamanho), shape = 21)+
  scale_color_manual(values = c("blue", "red", "grey", "purple"), breaks = c("baixinho", "pequeno", "médio", "altão"), name = "Classe de tamanho")+
  scale_fill_manual(values = c("blue", "red", "grey", "purple"), breaks = c("baixinho", "pequeno", "médio", "altão"), name = "Classe de tamanho")


#estranho
ggplot()+
  geom_point(data = dados, aes(x = height, y = weight, color = tamanho, fill = tamanho, shape = tamanho))+
  scale_color_manual(values = c("blue", "red", "grey", "purple"), breaks = c("baixinho", "pequeno", "médio", "altão"), name = "Classe de tamanho")+
  scale_fill_manual(values = c("blue", "red", "grey", "purple"), breaks = c("baixinho", "pequeno", "médio", "altão"), name = "Classe de tamanho")


ggplot()+
  geom_point(data = dados, aes(x = height, y = weight, color = tamanho, fill = tamanho, shape = tamanho))+
  scale_color_manual(values = c("blue", "red", "grey", "purple"), breaks = c("baixinho", "pequeno", "médio", "altão"), name = "Classe de tamanho")+
  scale_fill_manual(values = c("blue", "red", "grey", "purple"), breaks = c("baixinho", "pequeno", "médio", "altão"), name = "Classe de tamanho")+
  scale_shape_manual(values = c(21,22,23,24), breaks = c("baixinho", "pequeno", "médio", "altão"), name = "Classe de tamanho")

```

Podemos tambem alterar os eixos gráficos

```{r}
ggplot()+
  geom_point(data = dados, aes(x = height, y = weight, color = tamanho, fill = tamanho, shape = tamanho))+
  scale_color_manual(values = c("blue", "red", "grey", "purple"), breaks = c("baixinho", "pequeno", "médio", "altão"), name = "Classe de tamanho")+
  scale_fill_manual(values = c("blue", "red", "grey", "purple"), breaks = c("baixinho", "pequeno", "médio", "altão"), name = "Classe de tamanho")+
  scale_shape_manual(values = c(21,22,23,24), breaks = c("baixinho", "pequeno", "médio", "altão"), name = "Classe de tamanho")+
  scale_y_continuous(limits = c(0, 12000), expand = c(0,0), name = "Peso")+
  scale_x_continuous(limits = c(0, 250), expand = c(0,0), name = "Altura")
#expand = c(0,0) "cola" o inicio dos eixos nos limites
```

## Temas

o ggplot2 tem uma biblioteca de temas. Alguns deles são default, dêem uma olhada [aqui](https://wilsonfreitas.github.io/posts/temas-do-ggplot.html).



```{r}
ggplot()+
  geom_point(data = dados, aes(x = height, y = weight, color = tamanho, fill = tamanho, shape = tamanho))+
  scale_color_manual(values = c("blue", "red", "grey", "purple"), breaks = c("baixinho", "pequeno", "médio", "altão"), name = "Classe de tamanho")+
  scale_fill_manual(values = c("blue", "red", "grey", "purple"), breaks = c("baixinho", "pequeno", "médio", "altão"), name = "Classe de tamanho")+
  scale_shape_manual(values = c(21,22,23,24), breaks = c("baixinho", "pequeno", "médio", "altão"), name = "Classe de tamanho")+
  scale_y_continuous(limits = c(0, 12000), expand = c(0,0), name = "Peso")+
  scale_x_continuous(limits = c(0, 250), expand = c(0,0), name = "Altura")+
  theme_bw()
```

Também existe uma biblioteca extra para isso. Chequem esse [link](https://statisticsglobe.com/ggthemes-package-r)

```{r}
library(ggthemes)

ggplot()+
  geom_point(data = dados, aes(x = height, y = weight, color = tamanho, fill = tamanho, shape = tamanho))+
  scale_color_manual(values = c("blue", "red", "grey", "purple"), breaks = c("baixinho", "pequeno", "médio", "altão"), name = "Classe de tamanho")+
  scale_fill_manual(values = c("blue", "red", "grey", "purple"), breaks = c("baixinho", "pequeno", "médio", "altão"), name = "Classe de tamanho")+
  scale_shape_manual(values = c(21,22,23,24), breaks = c("baixinho", "pequeno", "médio", "altão"), name = "Classe de tamanho")+
  scale_y_continuous(limits = c(0, 12000), expand = c(0,0), name = "Peso")+
  scale_x_continuous(limits = c(0, 250), expand = c(0,0), name = "Altura")+
  theme_clean()

```

## Adicionando temas sobre temas


É possível adicionar uma camada de tema customizada que vai "sobrepor" o padrão


```{r}

library(ggthemes)

ggplot()+
  geom_point(data = dados, aes(x = height, y = weight, color = tamanho, fill = tamanho, shape = tamanho), alpha = 0.6)+
  scale_color_manual(values = c("blue", "red", "grey", "purple"), breaks = c("baixinho", "pequeno", "médio", "altão"), name = "Classe de tamanho")+
  scale_fill_manual(values = c("blue", "red", "grey", "purple"), breaks = c("baixinho", "pequeno", "médio", "altão"), name = "Classe de tamanho")+
  scale_shape_manual(values = c(21,22,23,24), breaks = c("baixinho", "pequeno", "médio", "altão"), name = "Classe de tamanho")+
  scale_y_continuous(trans = "log10", limits = c(1, 12000), expand = c(0,0), name = "Peso")+
  scale_x_continuous(trans = "log10", limits = c(1, 250), expand = c(0,0), name = "Altura")+
  theme_clean()+
  theme(
    axis.title = element_text(size = 18, face = "bold"),
    axis.text = element_text(size = 14)
  )

```


## Gráficos de barras


```{r}

dados %>%
  group_by(type) %>% 
  summarise(
    media_h = mean(height),
    media_w = mean(weight)
  ) %>% 
  ggplot()+
    geom_col(aes(x = type, y = media_h))


#grafico da média da altura e do peso


dados %>%
  group_by(type) %>% 
  summarise(
    media_h = mean(height),
    media_w = mean(weight)
  ) %>%
  tidyr::pivot_longer(cols = c("media_h", "media_w"), names_to = "tipo", values_to = "media") %>% 
  ggplot()+
    geom_col(aes(x = type, y = media, color = tipo))

# arrumar o gráfico

```



## Segundo eixo


É possível adicionar um segundo eixo. Precisamos achar um fator de escala


```{r}


df <- dados %>%
  group_by(type) %>% 
  summarise(
    media_h = mean(height),
    media_w = mean(weight)
  ) 

fator <- max(df$media_w)/max(df$media_h)
fator

df$media_h <- df$media_h*fator

df %>% 
  tidyr::pivot_longer(cols = c("media_h", "media_w"), names_to = "tipo", values_to = "media") %>% 
  ggplot()+
    geom_col(aes(x = type, y = media, color = tipo, fill = tipo), position = position_dodge2())+
  scale_y_continuous(
    
    # Features of the first axis
    name = "Média do peso",
    
    # Add a second axis and specify its features
    sec.axis = sec_axis(~./fator, name="Média do altura"),
    expand = c(0,0)
  )+
  scale_color_brewer(palette = "Set1")+
  scale_fill_brewer(palette = "Set1")+
  theme_bw()+
  theme(
    axis.title = element_text(size = 18, face = "bold"),
    axis.text = element_text(size = 14)
  )

# TODO arrumar

```

## Mais plots


```{r}
df <- dados %>%
  group_by(type) %>% 
  summarise(
    media_h = mean(height),
    media_w = mean(weight),
    sd_h = sd(height),
    sd_w = sd(weight)
  ) 

fator <- max(df$media_w)/max(df$media_h)
fator


df$sd_h <- df$sd_h*fator
df$media_h <- df$media_h*fator


df_media <- df %>% 
  select(type, media_h, media_w) %>% 
  tidyr::pivot_longer(cols = c("media_h", "media_w"), names_to = "tipo", values_to = "media") %>%
  mutate(
    tipo = ifelse(tipo == "media_h", "Altura", "Peso")
  )


df_sd <- df %>% 
  select(type, sd_h, sd_w) %>% 
  tidyr::pivot_longer(cols = c("sd_h", "sd_w"), names_to = "tipo", values_to = "sd") %>%
  mutate(
    tipo = ifelse(tipo == "sd_h", "Altura", "Peso")
  )

df <- inner_join(df_media, df_sd, by = c("type", "tipo"))
df

  ggplot(df)+
    geom_point(aes(x = type, y = media, color = tipo, fill = tipo), position = position_dodge(1.0), size = 4)+
    geom_errorbar(aes(x = type, y = media, ymin = media-sd, ymax = media+sd, color = tipo, fill = tipo), position = position_dodge(1.0))+
  scale_y_continuous(
    
    # Features of the first axis
    name = "Média do peso",
    
    # Add a second axis and specify its features
    sec.axis = sec_axis(~./fator, name="Média do altura"),
    expand = c(0,0)
  )+
  scale_color_brewer(palette = "Set1")+
  scale_fill_brewer(palette = "Set1")+
  theme_bw()+
  theme(
    axis.title = element_text(size = 18, face = "bold"),
    axis.text.y = element_text(size = 14),
    axis.text.x = element_text(size = 14, angle = 45, hjust = 1.0)
  )

```





```{r}
df <- dados %>%
  group_by(type) %>% 
  summarise(
    media_h = mean(height),
    media_w = mean(weight),
    sd_h = sd(height),
    sd_w = sd(weight)
  ) 

fator <- max(df$media_w)/max(df$media_h)
fator


df$sd_h <- df$sd_h*fator
df$media_h <- df$media_h*fator


df_media <- df %>% 
  select(type, media_h, media_w) %>% 
  tidyr::pivot_longer(cols = c("media_h", "media_w"), names_to = "tipo", values_to = "media") %>%
  mutate(
    tipo = ifelse(tipo == "media_h", "Altura", "Peso")
  )


df_sd <- df %>% 
  select(type, sd_h, sd_w) %>% 
  tidyr::pivot_longer(cols = c("sd_h", "sd_w"), names_to = "tipo", values_to = "sd") %>%
  mutate(
    tipo = ifelse(tipo == "sd_h", "Altura", "Peso")
  )

df <- inner_join(df_media, df_sd, by = c("type", "tipo"))


dados2 <- dados %>% 
  select(type, Altura = height, Peso = weight)%>% 
  mutate(
    Altura = Altura*fator
  ) %>% 
  tidyr::pivot_longer(cols = c("Altura", "Peso"), names_to = "tipo", values_to = "valor") 

cores <- rcartocolor::carto_pal(12, "Bold")

  ggplot()+
    geom_jitter(data = dados2, aes(x = type, y = valor, color = tipo, group = tipo), position = position_dodge(1.0), alpha = 0.7)+
    geom_point(data = df, aes(x = type, y = media, group = tipo), position = position_dodge(1.0), size = 2)+
    geom_errorbar(data = df, aes(x = type, y = media, ymin = media-sd, ymax = media+sd, group = tipo), position = position_dodge(1.0), width = 0.3)+
  scale_y_continuous(
    # Features of the first axis
    name = "Média do peso",
    
    # Add a second axis and specify its features
    sec.axis = sec_axis(~./fator, name="Média do altura"),
    expand = c(0,0)
  )+
  scale_color_manual(values = cores[1:2], name = "Medida")+
  scale_fill_manual(values = cores[1:2], name = "Medida")+
  theme_bw()+
  theme(
    axis.title = element_text(size = 18, face = "bold"),
    axis.text.y = element_text(size = 14),
    axis.text.x = element_text(size = 14, angle = 45, hjust = 1.0)
  )

```




